【裁判字號】    96,金上更(一),9
【裁判日期】    971001
【裁判案由】    損害賠償
【裁判全文】
臺灣高等法院民事判決               96年度金上更(一)字第9號
上  訴  人  兆豐證券股份有限公司
            （原名倍利國際綜合證券股份有限公司）
法定代理人  丁○○
訴訟代理人  丙○○
被  上訴人  甲○○
訴訟代理人  何榮源律師
上列當事人間損害賠償事件，上訴人對於中華民國94年2 月21日
臺灣臺北地方法院93年度金字第46號第一審判決提起上訴，經最
高法院發回更審，上訴人並為訴之追加，本院於97年9 月17日言
詞辯論終結，判決如下：
    主      文
原判決關於駁回上訴人後開第二項之訴部分，及該部分假執行之
聲請，暨訴訟費用之裁判均廢棄。
被上訴人應給付上訴人新臺幣柒佰萬元，及自民國九十三年七月
十四日起至清償日止，按週年利率百分之五計算之利息。
其餘上訴（含追加之訴）及假執行之聲請均駁回。
第一、二審（含追加之訴）及發回前第三審訴訟費用，由被上訴
人負擔十分之七，餘由上訴人負擔。
本判決第二項所命給付，於上訴人以新臺幣貳佰拾肆萬元或同
面額之兆豐國際商業銀行可轉讓定期存單為被上訴人供擔保，得
假執行；但被上訴人如以新臺幣柒佰萬元為上訴人預供擔保，得
免為假執行。
    事實及理由
一、按在第二審為訴之變更或追加，非經他造同意，不得為之。
    但民事訴訟法第255 條第1 項第2 款至第6 款情形，不在此
    限。又請求之基礎事實同一者，縱於訴狀送達後，原告仍得
    將原訴變更或追加他訴，無須得被告同意，此觀諸民事訴訟
    法第446 條第1 項、第255 條第1 項第2 款之規定自明。換
    言之，原告於第二審為訴之追加，苟其請求之基礎事實同一
    者，即非法所不許。所謂請求之基礎事實同一，係指變更或
    追加之訴與原訴之主要爭點有其共同性，各請求利益之主張
    在社會生活上可認為同一或關連，而就原請求之訴訟及證據
    資料，於審理繼續進行在相當程度範圍內具有同一性或一體
    性，得期待於後請求之審理予以利用，俾先後兩請求在同一
    程序得加以解決，避免重複審理，進而為統一解決紛爭者，
    即屬之。本件上訴人於原審及本院前審係主張被上訴人原擔
    任上訴人埔墘分公司之經理人，違背證券商管理規則及職務
    上之注意、忠實義務，致上訴人受有損害，依公司法第23條
    第1 項、民法第544 條及第184 條第1 項之規定，請求被上
    訴人負損害賠償責任。嗣上訴人於本院更審後，追加依民法
    第113 條之規定，請求被上訴人損害賠償。查上訴人所主張
    之請求權雖異，惟主要爭點均為被上訴人原擔任上訴人埔墘
    分公司之經理人，有無違背證券商管理規則及職務上之注意
    、忠實義務，致上訴人受有損害，且上訴人於追加之請求仍
    援用原請求之訴訟資料及證據，一併請求本院審理。上訴人
    先後之請求主要爭點既有共同性，請求基礎又有關連性、同
    一性，且證據資料之利用上亦有一體性，依訴訟經濟原則，
    宜利用同一訴訟程序審理，藉以一次解決本件之紛爭，揆諸
    首揭規定及說明，堪認上訴人追加前、後之請求基礎事實同
    一，應予准許，合先敘明。
二、上訴人主張：訴外人吳俐儒、范中秋、益展投資股份有限公
    司及益廣投資股份有限公司（下稱吳俐儒等4 人）為伊埔墘
    分公司之客戶，分別與伊埔墘分公司訂有「委託買賣證券受
    託契約」，並依序開設帳號為575-9、577-5、716-8、719-7
    之有價證券買賣帳戶，委託伊於證券集中交易市場買賣有價
    證券。吳俐儒等4 人於民國（下同）92年3 月4 日，分別委
    託伊埔墘分公司買進久津實業股份有限公司之股票共4,854
    張（下稱系爭久津股票），金額依序為新臺幣（下同）3,86
    7萬7,178元、3,415萬9,800元、3,867萬7,178元、3, 867萬
    7,178 元。因吳俐儒等4 人均未如期履行交割義務，伊乃依
    臺灣證券交易所股份有限公司（下稱證交所）營業細則第91
    條規定，向證交所申報違約，並代為辦理交割手續，於次一
    營業日開始在集中市場委託他證券經紀商處理吳俐儒等4 人
    違約之系爭久津股票。因久津股票當日有多家證券商同時申
    報違約，連續多日跌停重挫，嗣後並於92年5 月12日下市而
    不具價值，致伊無法賣出系爭久津股票，受有財產損失1 億
    5,019 萬1,334 元。依伊內部評估所製作「徵信與額度審核
    表」（下稱審核表）之記載，吳俐儒等4 人之單日買賣最高
    額度均僅500 萬元，而吳俐儒等4 人均各自委託買進3,000
    餘萬元之系爭久津股票，被上訴人係經伊於92年2 月7 日佈
    達所委任之埔墘分公司經理人，實際執行經理人職務（吳俐
    儒等4 人違約交割事件發生後，被上訴人於自行簡述之「久
    津事件違約經過報告書」中亦記載「職今受命來管理埔墘分
    公司」），對於吳俐儒等4 人遠逾單日買賣最高額度之委託
    買賣，依證券商管理規則及其職務上之注意、忠實義務，本
    應拒絕受託買賣，竟仍指示營業員鄭惠靜囑輸單組長黃素蓮
    以電腦強制輸入下單，致伊遭受鉅額之損害。爰依公司法第
    23條第1 項、民法第544 條及第184 條第1 項之規定，請求
    被上訴人賠償伊所受損害1 億5,019 萬1,334 元中之1,000
    萬元。又縱認伊委任被上訴人擔任伊埔墘分公司經理人因不
    合法而無效，依民法第113 條之規定，被上訴人仍應負損害
    賠償責任等語，並聲明：(一)被上訴人應給付上訴人1,000 萬
    元，及自起訴狀繕本送達之翌日起至清償日止，按週年利率
    5%計算之利息；(二)願供擔保請准宣告假執行。（原審為上訴
    人敗訴之判決，上訴人不服，提起上訴），並上訴聲明：(一)
    原判決廢棄；(二)被上訴人應給付上訴人1,000 萬元，及自起
    訴狀繕本送達之翌日起至清償日止，按週年利率5%計算之利
    息；(三)願以現金或同面額之兆豐國際商業銀行可轉讓定期存
    單供擔保，請准宣告假執行。
三、被上訴人則以：(一)伊於92年3 月間甫至上訴人埔墘分公司上
    班不久，營業牌照尚留在原任職之寶來證券股份有限公司，
    系爭久津股票違約交割事件發生當時，伊並非上訴人埔墘分
    公司之經理人，自無庸負責。(二)依上訴人於92年3 月7 日自
    行函報證交所之資料顯示，系爭久津股票違約交割事件發生
    當時吳俐儒等4 人單日最高買賣額度均為4,000 萬元，此有
    證交所93年11月15日台證交字第0930029036號函及上訴人所
    製作92年2 月24日、2 月27日之審核表可參，伊對於吳俐儒
    等4 人之徵信、管理及受託買賣股票等事項予以核准，已盡
    善良管理人之注意義務，並無可歸責之事由。(三)上訴人已自
    承久津股票係因多家證券商同時申報違約而多日跌停重挫，
    嗣後並下市等情，即非因吳俐儒等4 人違約交割所致，縱令
    伊核准同意吳俐儒等4 人之委託買進系爭久津股票，通常不
    會造成久津股票下市導致上訴人受損之結果，伊之行為與上
    訴人所受之損害間，並無相當因果關係，上訴人請求伊賠償
    因系爭久津股票違約交割所生之損害，應屬無據。(四)上訴人
    就損害之擴大，亦與有過失等語，資為抗辯。並答辯聲明：
    (一)上訴駁回；(二)願供擔保請准宣告免為假執行。
四、兩造不爭執之事項：
  (一)吳俐儒等4 人為上訴人埔墘分公司之客戶，分別與上訴人埔
    墘分公司訂有「委託買賣證券受託契約」，並依序開設帳號
    為575-9、577-5、716-8、719-7等有價證券買賣帳戶，委託
    上訴人於證券集中交易市場買賣有價證券。
  (二)吳俐儒等4 人於92年3 月4 日，分別委託上訴人埔墘分公司
    買進系爭久津股票共4,854 張，金額依序為3,867萬7,178元
    、3,415 萬9,800 元、3,867 萬7,178 元、3,867萬7,178元
    ，由被上訴人指示上訴人埔墘分公司營業員鄭惠靜囑輸單組
    長黃素蓮以電腦強制輸入下單。
  (三)系爭久津股票均未如期履行交割義務，致上訴人依證交所營
    業細則第91條之規定，向證交所申報違約並代為辦理交割手
    續，損失逾1,000 萬元。
  (四)吳俐儒等4 人發生違約交割後，久津股票已於92年5 月12日
    起下市。
五、上訴人主張：被上訴人係伊埔墘分公司之經理人，明知吳俐
    儒等4 人之單日買賣最高額度均僅為500 萬元，對於92年3
    月4 日吳俐儒等4 人分別委託伊埔墘分公司買進遠逾渠等單
    日買賣最高額度之久津股票共4,854 張，依證券商管理規則
    及其職務上之注意、忠實義務，原應拒絕受託買賣，竟仍指
    示營業員鄭惠靜囑輸單組長黃素蓮以電腦強制輸入下單買賣
    方式完成交易，嗣吳俐儒等4 人皆未如期履行交割義務，致
    伊依證交所營業細則第91條之規定，向證交所申報違約，並
    代為辦理交割手續，於次一營業日開始在集中市場委託他證
    券經紀商處理吳俐儒等4 人違約之系爭久津股票。因久津股
    票當日有多家證券商同時申報違約，導致連續多日跌停重挫
    ，且已下市而不具價值，致伊無法賣出系爭久津股票，所受
    財產之損害已逾1,000 萬元。被上訴人則以：伊於92年3 月
    4 日吳俐儒等4 人委託買進系爭久津股票當時，尚非上訴人
    埔墘分公司之經理人，復就受託事項已盡善良管理人之注意
    義務，並無可歸責之事由，且上訴人所受之損害與伊之指示
    強制下單行為間，並無相當因果關係等情詞置辯。是本件應
    審酌者厥為：(一)被上訴人於92年3 月4 日是否為上訴人埔墘
    分公司之經理人？(二)吳俐儒等4 人於92年3 月4 日單日買賣
    最高額度為若干？(三)被上訴人受吳俐儒等4 人之委託買進系
    爭久津股票，有無違反注意義務？有無可歸責事由？(四)上訴
    人所受之損害，與被上訴人指示強制下單之交易行為間，有
    無相當因果關係？(五)上訴人依委任之法律關係，請求被上訴
    人賠償1,000 萬元，有無理由？上訴人是否與有過失？(六)上
    訴人依民法第113 條、第184 條第1 項及公司法第23條第1
    項之規定，請求被上訴人負損害賠償責任，有無理由？
  茲分述如下：
  (一)被上訴人於92年3月4日是否為上訴人埔墘分公司之經理人？
  (1)按稱經理人者，謂由商號之授權，為其管理事務及簽名之人
    ；股份有限公司得依章程規定置經理人，其委任、解任及報
    酬，應由董事會以董事過半數之出席，及出席董事過半數同
    意之決議行之，民法第553 條第1 項及公司法第29條第1 項
    第3 款分別定有明文。又「按股份有限公司經理人之委任、
    解任及報酬，須有董事過半數同意，90年11月12日修正前之
    公司法第29條第2 項第3 款定有明文。準此，若未依此規定
    為之，自不生公司法上經理人委任、解任及約定報酬之效力
    」（最高法院91年度臺上字第1432號判決意旨參照）。
  (2)上訴人為股份有限公司，如委任被上訴人為埔乾分公司之經
    理人，依公司法第29條第1 項第3 款之規定，應由董事會以
    董事過半數之出席，及出席董事過半數同意之決議行之。被
    上訴人於臺灣板橋地方法院92年度重訴字第330 號損害賠償
    事件（下稱另案）審理時固自承：係在上訴人埔墘分公司擔
    任經理人，92年2 月7 日佈達當天有宴客等語（見另案卷第
    158 頁），核與證人鄭惠靜、吳木林、彭永智等人於該另案
    審理時所證稱被上訴人有經佈達擔任上訴人埔墘分公司經理
    人等情（見另案卷第97頁、第137 頁）相符；然迄被上訴人
    於92年3 月4 日指示上訴人埔墘分公司營業員鄭惠靜囑輸單
    組長黃素蓮以電腦強制輸入下單買進系爭久津股票時，上訴
    人並未依公司法第29條第1 項第3 款之規定，將委任被上訴
    人為埔墘分公司經理人之人事案提經董事會決議，此由上訴
    人未能提出上訴人董事會決議或人事派令即明。再參以證人
    即於彼時擔任上訴人業務副總經理負責督導埔乾分公司之乙
    ○○於本院結證稱：「（問：92年3 月4 日上訴人埔墘分公
    司客戶吳俐儒、范中秋、益展公司、益廣公司委託買進久津
    公司股票而違約交割乙事是否知悉？各該客戶委託及違約交
    割情形如何？）．．．當天成交後，超過下單額度，單子是
    原經理人陳昱銍下的，有無經過被上訴人，我不清楚。隔天
    我們（我及被上訴人）有詢問過陳昱銍是否可以交割清楚，
    他們說可以補足金額交割，後來錢沒有進來，才知道違約．
    ． ．。（問：被上訴人未經區督導而放行下單交易是否違
    反公司規定？）就我所知，被上訴人當時並非掛牌經理人（
    尚未申請核准），經理人應為陳昱銍。若有掛牌，可能就違
    反公司規定。若沒有掛牌而放行下單，就可能有疑慮，要看
    公司的規定」（見本院更字卷第70頁背面、第71頁背面）；
    及上訴人亦自認：本件發生違約交割時，被上訴人之營業牌
    照仍在寶來證券股份有限公司，上訴人埔墘分公司對外相關
    文件，名義上仍以前任經理人陳昱銍之名義發文（見96年10
    月8 日上訴理由狀第2 頁第3 行起）等情，堪認被上訴人於
    92年3 月4 日尚未合法取得上訴人埔墘分公司之經理人職務
    ，而無為上訴人埔墘分公司以經理人名義簽名之權限。兩造
    間既不生公司法上經理人委任之效力，自不因上訴人已於92
    年2 月7 日佈達而異其結果。惟本件係由被上訴人指示上訴
    人埔墘分公司營業員鄭惠靜囑輸單組長黃素蓮強制下單買進
    系爭久津股票之事實，為兩造所不爭執，倘被上訴人當時未
    實際執行經理人之職務，自不可能有指示強制下單之權限，
    亦堪認上訴人於92年2 月7 日起已與被上訴人成立民法之委
    任關係，而於92年3 月4 日係實際執行上訴人埔墘分公司經
    理人之職務，僅因斯時被上訴人之營業牌照仍在寶來證券股
    份有限公司，致上訴人埔墘分公司之對外相關文件，仍以前
    任經理人陳昱銍之名義發文。
  (二)吳俐儒等4 人於92年3 月4 日單日買賣最高額度為若干？
  (1)吳俐儒等4 人於92年3 月4 日單日買賣最高額度均僅有500
    萬元乙情，有審核表在卷可稽（見原審卷第51頁、第54頁、
    第57頁、第60頁），核與證人鄭惠靜所證述：「我確定有客
    戶下單購買久津股票，額度超過500 萬元，但客戶名字我無
    法記住，下單500 萬元電腦會被鎖住，主管甲○○就坐在我
    後面，我就請主管過來，他說可以強制下單」等情相符（見
    另案卷第95頁）。而上訴人亦陳明所謂「強制下單」，係指
    於營業時段盤中交易時，客戶委託證券公司買賣股票進行下
    單，若客戶單日買賣最高額度超過其交易上限時，電腦旋即
    顯示，且營業員亦無法為該客戶下單買賣，營業員須經分級
    主管同意後，始可為超過單日買賣最高額度之客戶操作強制
    下單按鍵，受託買賣證券（見本院上訴卷第117 頁至第118
    頁）。兩造並不爭執吳俐儒等4 人於92年3 月4 日下單買進
    系爭久津股票時，上訴人埔墘分公司之電腦確有鎖住無法下
    單，嗣經被上訴人指示強制下單，始完成交易等情，倘吳俐
    儒等4 人單日最高買賣額度均為4,000 萬元，自無庸以強制
    下單之方式完成交易，益徵吳俐儒等4 人於92年3 月4 日之
    單日買賣最高額度均為500 萬元。另依上訴人之內控程序作
    業表（見本院上字卷第50頁）所載，上訴人分公司經理人單
    日可核准之最高額限為3,000 萬元，且證人王郁卿亦證稱：
    「超過500 萬元經理人要核准，要客戶補財力證明，超過50
    0 萬元到3,000 萬元，經理人可以評估核准，超過3,000 萬
    元就要往上報，由督導蓋章」等語（見本院上字卷第131 頁
    ），是被上訴人就吳俐儒等4 人單日最高買賣額度有由原先
    之500 萬元提高至3,000 萬元之權限。至被上訴人另抗辯：
    上訴人之內控程序作業表第4 頁「其他設控欄」記載分公司
    經理人依單日買賣最高額度之權限為5,000 萬元，伊可核准
    單日買賣最高額度為5,000 萬元乙節，按此所謂單日買賣最
    高額度5,000 萬元，係指開戶審查而言，與開戶審查後之單
    日下單最高額度不同，被上訴人以開戶審查之額度抗辯伊可
    在5,000 萬元之額度核准下單，尚有誤會。
  (2)上訴人92年2 月24及27日之審核表係事後所補寫乙情，已據
    證人鄭惠靜證述明確（見另案卷第96頁），證人王郁卿前雖
    證稱92年2 月27日之審核表乃當天所簽云云（見另案卷第12
    6 頁），惟證人王郁卿嗣於本院已改證稱：「（92年2 月27
    日審核表）我記得違約後3 月6 日我們才調出來看的，我看
    到簽2 月27日，當時我認為2 月27日已經提高額度，我們作
    稽核並沒有參與他們的工作，應該事後補寫的。從文件看不
    出來，但從臺灣證券交易所股份有限公司92年3 月21日函可
    以看出是3 月5 日補作的。當時我調出來文件上面寫2 月27
    日，我就認定為2 月27日。原審當時問我，我還不知道，後
    來我才知道是事後補作的。我是聽我們稽核講的，我才知道
    事後補作的」等語（見本院上字卷第131 頁至第132 頁）；
    再佐以被上訴人亦陳稱：「原證8、9（即92年2 月24日、2
    月27日之審核表）陳昱銍的章係事後補蓋的」（見另案卷第
    158 頁）；證交所92年3 月21日臺證交字第0920300093號函
    所載：「92年2 月24日及27日重新評估其單日買賣最高額度
    4,000 萬元時，查詢客戶之第一類票據信用資料查覆單及證
    券商聯合徵信系統查詢資料，係延遲於3 月5 日方補行辦理
    ，並未隨徵信資料辦理變更，顯有先授信再予徵信之情事，
    核違反中華民國證券商業同業公會會員受託買賣有價證券徵
    信與額度管理自律規則之規定」（見另案卷第36頁至第37頁
    ）；及本件買進系爭久津股票有強制下單之事實，益徵92年
    2 月24日及27日之審核表等資料，乃被上訴人為使主管機關
    相信伊已經先行徵信與授信，遂於事後倒填審核表之日期，
    藉以免責。被上訴人以上訴人事後檢送主管機關查核之資料
    及審核表，抗辯其指示強制下單時並未超過徵信額度云云，
    顯非可採。
  (3)被上訴人與上訴人間既有民法上之委任關係，則被上訴人依
    授信作業審查之權限，將92年2 月24日及27日之審核表提交
    上訴人，上訴人雖基於分層負責劃分，信任被上訴人已對吳
    俐儒等4 人為徵信審查，遂於審核表用印後呈送主管機關，
    然尚不得憑此遽認上訴人事後已承認核准吳俐儒等4 人單日
    最高買賣額度為4,000 萬元。被上訴人抗辯：92年2 月24日
    及27日之審核表上均有上訴人之大小章，且上訴人係以公司
    名義將審核表呈送證交所，可見上訴人事後已承認核准吳俐
    儒等4 人單日最高買賣額度為4,000 萬元云云，自無可採。
  (三)被上訴人受吳俐儒等4 人之委託買進系爭久津股票，有無違
    反注意義務？有無可歸責事由？
    按受任人處理委任事務，應盡善良管理人注意義務，尤其係
    金融機構從業人員更應善盡合理注意力，審查一切單據，否
    則對於委任人即應負損害賠償之責（最高法院87年度臺上字
    第2424號、72年度臺上字第273 號判決意旨參照）。本件被
    上訴人受上訴人之委任執行上開包括對於客戶之徵信作業與
    管理之職務，明知證券商管理規則第35條課以證券商受託買
    賣有價證券，有評估客戶投資能力之義務（所具答辯狀記載
    「被上訴人對於客戶之徵信管理為其職務所應注意之事項」
    ，見原審卷第179 頁），而被上訴人於吳俐儒等4 人下單買
    賣額度超過3,000 萬元時，本應詳為評估，並經由督導之審
    查核准，始可下單，被上訴人竟未得督導核准，即指示營業
    員強制下單（被上訴人提交上訴人之報告書記載「決定權原
    則上都在陳督導，但是當天陳督導在開會，我就決定下單，
    再拿給營業員」、「並回報督導，而督導則因開會中故手機
    無接通」，見另案卷第158 頁、本院上字卷第97頁）。被上
    訴人未經督導核准即逾越其權限，指示營業員鄭惠靜囑輸單
    組長黃素蓮強制下單之情，顯然違反注意義務，而有可歸責
    事由。
  (四)上訴人所受之損害，與被上訴人指示強制下單之交易行為間
    ，有無相當因果關係？
    上訴人為證券商，從事為委任客戶計算，買賣有價證券，為
    確實履行款券交割之義務，以維持證券市場交易秩序，證交
    所營業細則第91條乃規定客戶違約時，證券商應向證交所申
    報違約並代為辦理交割手續。而證券商代客戶為股票買賣，
    存在相當之風險，為此財政部乃頒布相關法令，要求證券商
    對於客戶投資能力須詳加調查審核。申言之，證券商若對客
    戶之投資能力詳為徵信、審核者，即可降低風險，是對客戶
    投資能力評估，乃控制營業風險之有效措施。本件上訴人所
    受損害之直接原因，係被上訴人對於吳俐儒等4 人之投資能
    力未詳為徵信、審核，就吳俐儒等4 人遠逾當日買賣最高額
    度之委託買賣，本應拒絕受託買賣，竟忽視營業風險，超額
    核准吳俐儒等4 人徵信額度，並指示營業員囑輸單組長強制
    下單買進久津股票，嗣發生違約交割所致，是被上訴人上開
    所為核與上訴人所受損害間，顯具有相當因果關係。被上訴
    人抗辯上訴人所受損害乃久津股票因多家證券商同時申報違
    約而多日跌停重挫，嗣後並下市所致，與其強制下單行為無
    相當因果關係云云，自非可採。
  (五)上訴人依委任之法律關係，請求被上訴人賠償1,000 萬元，
    有無理由？上訴人是否與有過失？
  (1)按受任人因處理委任事務有過失，或因逾越權限之行為所生
    之損害，對於委任人應負賠償之責，民法第544 條定有明文
    。查被上訴人受上訴人之委任處理事務，竟逾越其權限，核
    准吳俐儒等4 人買進系爭久津股票共4,854 張，金額分別為
    3,867萬7,178元、3,415萬9,800元、3,867萬7,178元、3,86
    7 萬7,178 元，上開分別超過3,000 萬元即3,019 萬1,334
    元（計算方式：8,677,178×3＋4,159,800＝30,191,334）
    部分，核屬被上訴人逾越權限致上訴人所生之損害，且該部
    分上訴人業依證交所營業細則第91條規定，向證交所申報違
    約並代為辦理交割手續。又本院前審將系爭久津股票送鑑定
    結果，認每股現值為-7.91 元，其現每股市值為零，有南台
    聯合會計師事務所函在卷可稽（見本院上字卷第265 頁至第
    268 頁、第304 頁），是上訴人持有系爭久津股票已無任何
    價值，亦不可能持以變賣俾彌補所受損害。茲上訴人就其所
    受上開損害，請求被上訴人賠償其中之1,000 萬元，應屬有
    據。
  (2)按損害之發生或擴大，被害人與有過失者，法院得減輕賠償
    金額，或免除之；前2 項之規定，於被害人之代理人或使用
    人與有過失者，準用之，民法第217 條第1 項、第3 項定有
    明文。查上訴人明知被上訴人尚未依公司法第29條第1 項第
    3 款規定經上訴人董事會決議通過，及被上訴人之營業牌照
    仍在寶來證券股份有限公司，即指派被上訴人至埔墘分公司
    執行經理人職務，且依證人乙○○到庭證稱：「（問：證人
    是否有向上訴人公司建議將上開客戶所買進之久津公司股票
    於92年3 月5 日賣出？如有，當時為何未賣出？）我有建議
    過，因為後來久津股票有打開拉上來，我有打電話給蔡嘉益
    ，但蔡嘉益說如果當時賣出是違法的。（問：若強制賣出是
    否可以賣掉？）我個人認為依當時的成交量應該可以消化，
    但若賣出是違法的，因為客戶沒有授權。（問：據你瞭解，
    系爭客戶違約後，公司有無反向處分？）有，每天掛。據我
    印象所及，Ｔ加2 日當天久津有打開，我有建議蔡嘉益掛出
    ，但陳昱銍說客戶錢會進來，所以我們不能賣。但我與被上
    訴人認為金額很大很危險，曾經有建議過在Ｔ加2 日就賣出
    以減少風險」等語（見本院更字卷第71頁及背面），可知被
    上訴人及證人乙○○於系爭久津股票交易成交後，均曾建議
    上訴人將股票反向賣出，俾減少風險，且依當時情形亦可賣
    出，惟上訴人執行副總經理蔡嘉益卻以賣出係違法為由，不
    予同意，迨客戶違約交割後，已無法賣出，致損害擴大，顯
    見上訴人就所受上開損害之發生或擴大，亦與有過失。本院
    斟酌上開情形，認被上訴人與上訴人之過失責任比例為7：3
    ，爰依上開過失相抵原則，減輕被上訴人賠償金額30% ，即
    被上訴人應賠償上訴人700 萬元。
  (六)上訴人依民法第113 條、第184 條第1 項及公司法第23條第
    1 項之規定，請求被上訴人負損害賠償責任，有無理由？
    上訴人依民法委任之法律關係，請求被上訴人負損害賠償責
    任，既應予准許，已如上述，其餘依民法第113 條、第184
    條第1 項及公司法第23條第1 項之規定所為之請求，即無再
    予論述之必要。
六、綜上所述，上訴人依委任之法律關係，請求被上訴人給付70
    0 萬元及自起訴狀繕本送達之翌日即93年7 月14日起至清償
    日止，按週年利率5%計算之利息，應予准許。上訴人逾此範
    圍之請求，不應准許。上開應予准許部分，原審為上訴人敗
    訴之判決，尚有未洽，上訴意旨指摘原判決此部分不當，求
    予廢棄改判，為有理由，應由本院將原判決此部分廢棄，改
    判如主文第2 項所示，並依兩造分別所為願供擔保請准宣告
    假執行及免為假執行之聲請，分別酌定相當擔保金額准許之
    。至上開不應准許部分，原審為上訴人敗訴判決，並無不合
    ，上訴意旨指摘原判決此部分不當，求予廢棄改判，為無理
    由，應予駁回。
七、本件事證已臻明確，兩造其他攻擊、防禦方法，及提出未援
    用之證據，經斟酌後認不影響判決結果，無逐一論述之必要
    ，併此敘明。
據上論結，本件上訴為一部有理由，一部無理由，依民事訴訟法
第450 條、第449 條第1 項、第79條、第463 條、第390 條第2
項、第392 條第2 項，判決如主文。
中    華    民    國    97    年    10    月    1     日
                    民事第十二庭
                        審判長法  官  陳駿璧
                              法  官  陳邦豪
                              法  官  王麗莉
正本係照原本作成。
如不服本判決，應於收受送達後20日內向本院提出上訴書狀，其
未表明上訴理由者，應於提出上訴後20日內向本院補提理由書狀
（均須按他造當事人之人數附繕本）上訴時應提出委任律師或具
有律師資格之人之委任狀；委任有律師資格者，另應附具律師資
格證書及釋明委任人與受任人有民事訴訟法第466 條之1 第1 項
但書或第2 項（詳附註）所定關係之釋明文書影本。
中    華    民    國    97    年    10    月    3     日
                              書記官  劉美垣
附註：
民事訴訟法第466 條之1（第1項、第2項）：
對於第二審判決上訴，上訴人應委任律師為訴訟代理人。但上訴
人或其他法定代理人具有律師資格者，不在此限。
上訴人之配偶、三親等內之血親、二親等內之姻親，或上訴人為
法人、中央或地方機關時，其所屬專任人員具有律師資格並經法
院認為適當者，亦得為第三審訴訟代理人。


司法院資訊處製作；財團法人民間司法改革基金會備份。
